臺灣高等法院臺南分院民事判決　100年度上字第13號
上　訴　人　中正大鎮透天區管理委員會
法定代理人　陳林阿尾
上　訴　人　中正大鎮公寓區管理委員會
法定代理人　蔡秀琴
共　　　同
訴訟代理人　崔海川
　　　　　　陳文彬　　律師
　　　　　　孫于琁　　律師
被 上訴 人　林明傑
　　　　　　黃慧雯
共　　　同
訴訟代理人　吳郁宗
上列當事人間請求確認會議無效事件，上訴人對於中華民國99年
11月24日臺灣嘉義地方法院第一審判決（99年度訴字第113號）
提起上訴，本院於100年3月15日言詞辯論終結，茲判決如下：
    主  文
上訴駁回。
第二審訴訟費用由上訴人負擔。
    事  實
甲、上訴人方面：
一、聲明：(一)原判決不利於上訴人部分廢棄。(二)上開廢棄部分，
    請求駁回被上訴人原審所提之訴。(三)第一、二審訴訟費用由
    被上訴人負擔。
二、陳述：除與原判決記載相同者，茲引用之外，補稱略以：
  (一)中正大鎮社區前於民國（下同）91年9月28日訂立之規約，
    將「重新召集會議」、「特殊事項之決議比例」委由修正前
    公寓大廈管理條例第30條、第31條做規範，其普通會議之決
    議標準，亦近乎與修正前之公寓大廈管理條例第29條規定相
    同。公寓大廈管理條例於92年修正後將第30條、第31條刪除
    ，將「重新召集之會議」規定於第32條第1項。故關於「重
    新召集會議」決議成數，於該公寓大廈管理條例修正後，上
    開社區規約雖已失其比照對象，惟基於當初規約係援引條例
    之精神，應適用修正後公寓大廈管理條例第32條之規定辦理
    ，此有內政部營建署93年營署建管字0932908330號函釋可參
    照。
  (二)中正大鎮社區管理委員會以蔡耀男為臨時召集人，擬定會議
    重大提案，前於98年11月28日19時召開99年度第六屆區分所
    有權人第一次會議，然因該次會議到場人數未達全體住戶65
    3戶二分之一，未達公寓大廈管理條例第31條所規定之出席
    人數，因而另定期日就「同一議案重新召集會議」，而中正
    大鎮社區管理委員會嗣於98年12月6日召開之會議，會議中
    所議決事項均與前次會議之議案相同，當屬公寓大廈管理條
    例第32條「同一議案重新召集會議」，其表決權數相關規定
    ，應以「應有區分所有權人三人並五分之一以上及其區分所
    有權比例合計五分之一以上出席，以出席人數過半數及其區
    分所有權比例占出席人數區分所有權合計過半數之同意作成
    決議。
  (三)按主張區分所有權人會議，出席人數不足法定人數，或出席
    者之所有權應有部分合計未達法定比例者均係決議方法之違
    法，並非決議內容之違法；公寓大廈區分所有權人會議之決
    議，其召集程序或決議方法如有違反法令或規約時，在經法
    院判決撤銷前，並非無效。此有最高法院93年度台上字第23
    47號判決要旨、63年台上字第965號判例可資參照。經查：
  1.系爭會議重新召集之出席情形：應到區分所有權人653人，
    實到出席區分所有權人202人（親自出席37人、委託出席165
    人），出席人數已超過法定五分之一（131人），甚至已超
    過四分之一（164人），符合修正後公寓大廈管理條例第32
    條重新召集會議之規定。是系爭會議第一、三、五、十議案
    部分，縱如原審所認，系爭會議應適用公寓大廈管理條例修
    正前第30條之規定，然出席人數不足法定人數，或出席者之
    所有權應有部分合計未達法定比例者，係決議方法之違法，
    屬於得撤銷之法律行為，其效力並非當然無效，原審認「公
    寓大廈區分所有權人會議之召集程序或決議方法，違反法令
    或規約時，自屬當然無效」，似有誤解。
  2.系爭會議之第二議案部分，原審認性質上屬於規約之訂定與
    變更，應經區分所有權人會議決議，本件系爭決議實際出席
    所有權人202人，並經與會全體區分所有權人討論後以分（
    起）立表決方式同意，決議照案通過，符合修正後公寓大廈
    管理條例第32條第1項之規定。縱如原審所認，應適用修正
    前該條例第31條、系爭規約第3條第1項第12款法定成數之限
    定，惟依前述，出席人數不足法定人數，或出席者之所有權
    應有部分合計未達法定比例者，均係決議方法之違法問題，
    屬於得撤銷之法律行為，其效力並非當然無效。
  3.系爭會議之第四議案「透天區區分所有權人不需（停止）繳
    交管理費案」事項，屬於系爭規約第3條第1項第6款第7目規
    定「管理費及約定專用權使用償金金額與課收方法」性質上
    為區分所有人會議之一般決議事項〈非屬修正前公寓大廈管
    理條例第31條所規定之特殊決議事項〉。本議案重新召集之
    情況符合修正後公寓大廈管理條例第32條第l項規定之法定
    出席成數。縱如原審所認，本件應適用修正前公寓大廈管理
    條例或規約之規定，惟由於本議案為區分所有權人會議之一
    般決議事項，而非特別決議事項，其重新召集之法定成數，
    應依修正前公寓大廈管理條例第30條「應有區分所有權人四
    分之一以上及其區分所有權比例合計四分之一以上出席及其
    區分所有權比例占出席人數區分所有權合計過半數之同意作
    成決議」為標準。準此，本項決議事項，符合修正前後之公
    寓大廈管理條例有關決議重新召集之法定成數之規定，合法
    有效，原審判決顯有違誤。
  (四)又無論法令或規約，於制訂後即容許有日後討論變更或廢止
    之問題，中正大鎮社區規約第6條第1款亦明訂「規約之訂定
    或變更，應經區分所有權人會議決議」，規約之內容於訂定
    後亦容許日後由區分所有權人以會議決議加以變更，此亦為
    一般法律之基本原則。依此，區分所有權人會議中具體提案
    討論之議案，倘有與現行規約之內容不符時，即視為「決議
    之內容違反規約」，無疑係讓規約一經制訂後即無從修改，
    此種看法顯然違反區分所有權人會議決議可以變更規約之規
    定，故98年12月6日會議各項決議誠屬規約內容之修正，只
    有決議方法是否違法而得撤銷之問題，並無決議內容違法問
    題，果否，任何規約內容將永無修改之可能〈因為經決議修
    改之條文，仍可以其決議內容違反規約而認定為無效〉。
  (五)我們現在是用公寓大廈管理條例可以完全處理，該條例第34
    條裡面有10項關於管理委員會要執行的事項，它敘述的非常
    清楚，在管理方面是沒有問題的；第21條也就有關管理費的
    催繳及設施等，規定得很清楚，所以在財務及執行上，公寓
    大廈管理條例及其施行細則都有明確的規定，同時我們也有
    內政部所有的函釋可以給我們做規範，我們來執行；也有明
    確的會議規範，來指導我們如何開會。
  (六)關於修訂規約，我們是653戶的大社區，如果要召集三分之
    二出席，就要432戶出席，這是不可能的事，勢必我們社區
    就無法推展社區事務的規約，所以我們只能經過協議，我們
    有172個人親自簽名蓋章連署，希望把規約凍結，因為社區
    有這個需要，所以召集這次會議把凍結規約提為一個議案，
    完全依照公寓大廈管理條例第30條在15天之前公告，把所有
    議決事項要求他們先看，然後在會議中表決，後面也有給他
    們提出異議的時間，也有公告，一個完整的作業流程，他們
    在原審也沒有異議，都列為不爭執事項。
三、證據：除援用原審提出者外，補提內政部營建署93年營署建
    管字第0932908330號函釋、最高法院裁判三則為證。
乙、被上訴人方面：
一、聲明：(一)上訴駁回。(二)第二審訴訟費用由上訴人負擔。
二、陳述：除與原判決記載相同者，茲引用之外，補稱略以：
  (一)中正大鎮社區規約訂於91年9月28日，係依當時之公寓大廈
    管理條例規定所立，其規約內容引用修正前條文，即以當時
    修文內容作為規約之內容，該規約約定條文於未經區分所有
    權人會議決議修正前，仍具一定效力（內政部94年6月28日
    台內營字第0940084041號解釋函參照）。至於上訴人所引用
    之內政部營建署建管字第0932908330號函釋內容，係針對於
    主管機關所訂立公寓大廈管理條例規約範本內容疑義乙案，
    而中正大鎮社區規約是在91年9月28日修正前已完成訂立，
    另在修正條例於92年12月31日公佈施行後，社區規約均未作
    任何修訂，規約之適用當然必須依內政部94年6月28日台內
    營字第0940084041號，關於區分所有權人會議之決議，於公
    寓大廈管理條例修正後，其修正前所訂定之規約如何適用疑
    義乙案之解釋函辨理。
  (二)上訴人援引最高法院63年台上字第965號判例，據以主張區
    分所有權人會議，出席人數不足法定人數，或出席者之所有
    權應有部分合計未達法定比例者，均係決議方法之違法，並
    非決議內容之違法，因此其召集程序及決議方法之瑕疵，並
    非當然無效，僅得撤銷，其引用判例錯誤。此係因該判例內
    容係針對公司股東會議決議效力之爭執，其所謂決議內容違
    法為無效範圍及撤銷相關規定，查與公司法第185條第1項、
    第189條、191條有關，而與公寓大廈管理條例之判例均無關
    ，是被上訴人依照民法第56條訴請無效為合法。
  (三)本件所以會爭執，是在於他們沒有遵守第一屆所訂的規約，
    規約有講到成立委員會的成員跟人數及來源即公寓跟透天，
    他們既然要拆開，我也尊重，但要按照規約的規定，要先把
    規約的組織修訂完之後才來動這個部分，但他們直接一個決
    議就分開了，這樣的話，在公寓大廈管理實務上每個人都可
    糾集少部分的人，即可獨立成一個委員會，這樣勢必會大亂
    ，我們後來也讓他們繼續管理，但他們沒有按照規定來修訂
    ，本來就是有問題的。
三、證據：援用原審提出之證據方法。
    理   由
一、被上訴人主張：中正大鎮社區於98年12月6日19時召開99年
    度第六屆區分所有權人會議（下稱系爭會議），會議出席人
    數未達全體區分所有權人出席人數二分之一，顯然違法。系
    爭會議之召集人蔡耀男在會議開始後，即委託訴外人崔海川
    主持會議，然崔海川並不具擔任主席之資格，且會議中僅憑
    在場人員舉手計算決議人數，無法確定舉手人員是否有表決
    權，此經被上訴人林明傑與訴外人吳郁宗（被上訴人黃慧雯
    之配偶）於會議中對系爭會議召集程序、決議方法提出異議
    ，而系爭會議所決議第一至五議案及第十議案（決議內容詳
    如後述不爭執事項所載）分別違反中正大鎮社區規約（下稱
    系爭規約）第1條、第5條及第10條第1款之規定。爰先位聲
    明求為撤銷系爭會議，備位聲明求為判決確認系爭會議第一
    至五案、第十案決議無效等語。（原審認被上訴人先位聲明
    無理由，就備位聲明部分判決確認系爭會議第一至五議案、
    第十議案決議無效。上訴人就敗訴之備位訴訟提起上訴；被
    上訴人就先位聲明敗訴部分未據聲明不服，此部分不在本院
    審理範圍）
二、上訴人則以：系爭會議通知單並無列舉開會目的係「修改、
    變更規約」，自無公寓大廈管理條例第28條之適用，縱有被
    上訴人所稱有修改規約之情形，仍符合規約第3條第12項及
    公寓大廈管理條例第32條第1項規定。又出席人數不足法定
    人數，或出席者之所有權應有部分合計未達法定比例者，係
    決議方法之違法，屬於得撤銷之法律行為，並非當然無效。
    而被上訴人於會議中僅對提案第一至六案提出抗議，對於第
    十議案並未提出異議。且規約經制訂後本容許由區分所有權
    人會議決議加以變更，故98年12月6日會議各項決議誠屬規
    約內容之修正，只有決議方法是否違法而得撤銷之問題，並
    無決議內容違法問題云云，資為抗辯。
三、兩造不爭執事項：
  (一)中正大鎮社區管理委員會於98年12月6日晚上七時，以區分
    所有權人蔡耀男名義為召集人，召開中正大鎮社區99年度第
    六屆區分所有權人臨時緊急第二次會議（下稱系爭會議），
    蔡耀男於會議中以委託書委託訴外人崔海川（非區分所有權
    人，其配偶邵淑琴為區分所有權人）主持系爭會議。系爭會
    議應出席之所有權人為653人，實際出席所有權人202人，其
    中委託出席165人、親自出席37人。
  (二)系爭會議通過十項議案，其中第一至五議案、第十議案決議
    內容如下：
  1.第一案決議內容：
    自99年1月1日起中正大鎮公寓區自行設置管理委員會，透天
    區設置管理委員會負責人、代理負責人（兼任監察人）及財
    務員，負責執行條例第26條之規定，公寓區、透天區予以各
    分別設置管理委員會案，並向主管機關（民雄鄉公所）完成
    報備。
  2.第二案決議內容：
    中正大鎮社區規約（91年9月28日版）自99年1月1日起全面
    凍結，透天社區管理規範悉依公寓大廈管理條例辦理。
  3.第三案決議內容：
    中正大鎮公寓區選舉管理委員共計十二員，自99年1月1日起
    組成公寓區99年度（第六屆）管理委員會，並互選出主任委
    員一員及相關幹部，公寓區社區規範悉依公寓大廈管理條例
    辦理，爾後視需要自行召開區分所有權人會議訂定中正大鎮
    公寓區社區規約。
  4.第四案決議內容：
    透天區區分所有權人不需（停止）繳交管理費案。本決議如
    需變更，應經透天區全體區分所有權人三分之二出席，四分
    之三同意行之。
  5.第五案決議內容：
    公寓區、透天區分別成立管委會後之共用部分、約定共用部
    分範圍、修繕、管理維護範圍及費用分擔公共基金之分配。
  6.第十案決議內容：
    選舉99年度第六屆中正大鎮公寓區管理委員會委員十二員與
    候補委員三員，及透天區管理負責人、代理負責人（兼監委
    ）及財務員案。
  7.上開決議之會議紀錄由主席簽名，於98年12月10日公告，並
    送達全體區分所有權人。各區分所有權人均未於收受後七日
    內以書面表示反對意見。並於98年12月17日再將上開會議決
    議公告並送達全體區分所有權人。
  (三)被上訴人林明傑及訴外人吳郁宗（被上訴人黃慧雯之配偶）
    於系爭會議開議後，當場對決議人數表示異議，並遞交抗議
    書陳明系爭會議之第一至六議案為違法。
  (四)中正大鎮社區規約第3條第6項第1款「規約之訂定或變更，
    應經區分所有權人會議決議。」
  (五)以上事項，有中正大鎮社區99年度第六屆區分所有權人會議
    會議紀錄（臨時緊急第二次會議記錄）影本及抗議書影本各
    一份附卷可按（原審卷第5至10頁、第85頁），且為兩造所
    不爭執（原審卷(一)第108至109頁），應信為真正。
四、被上訴人主張「系爭會議所決議第一至五議案及第十議案分
    別違反中正大鎮社區規約第1條、第5條及第10條第1款之規
    定而無效」等語，為上訴人所否認，並以前開情詞置辯。是
    本件應審酌者為：「系爭會議第一至五議案、第十議案決議
    內容有無違反法令或規約之情事？」，爰分述如下：
  (一)按「確認法律關係之訴，非原告有即受確認判決之法律上利
    益者，不得提起之，民事訴訟法第247條第1項定有明文。所
    謂有即受確認判決之法律上利益，係指法律關係之存否不明
    確，原告主觀上認其在法律上之地位有不安之狀態存在，且
    此種不安之狀態，能以確認判決將之除去者而言，故確認法
    律關係成立或不成立之訴，苟具備前開要件，即得謂有即受
    確認判決之法律上利益。」（最高法院42年台上字第1031號
    、52年台上字第1237號、52年台上字第1240號判例參照）。
    本件被上訴人為中正大鎮之區分所有權人，主張系爭會議決
    議違反規約及公寓大廈管理條例之規定而無效等情，為上訴
    人所否認，不僅影響被上訴人之權益，且被上訴人因系爭決
    議之法律關係之存否不明確，已致其私法上之地位及權利有
    不安之狀態存在，又該不安狀態得以本確認判決予以除去，
    揆諸上開說明，被上訴人提起本件確認之訴即有受確認判決
    之法律上利益，合先敘明。
  (二)次按公寓大廈管理委員會為人的組織體，區分所有權人會議
    為其最高意思機關，類似於社團法人之總會，關於區分所有
    權人會議決議效力如何，公寓大廈管理條例既無明文，依公
    寓大廈管理條例第1條第2項規定，應適用民法第56條關於社
    團總會決議效力之規定。民法第56條第1項規定：「總會之
    召集程序或決議方法，違反法令或章程時，社員得於決議後
    三個月內請求法院撤銷其決議。但出席社員，對召集程序或
    決議方法，未當場表示異議者，不在此限」、同條第2項規
    定：「總會決議之內容違反法令或章程者，無效。」
  (三)所謂「規約」，係指公寓大廈區分所有權人為增進共同利益
    ，確保良好生活環境，經區分所有權人會議決議之共同遵守
    事項，公寓大廈管理條例第3條第12款定有明文。依上說明
    ，「規約」既屬區分所有權人會議決議之共同遵守事項，各
    區分所有權人即有遵守之義務，如認為規約內容有窒礙難行
    之處，則應循變更規約途徑，以資因應解決，依法不得以普
    通決議方式予以凍結不用，此為當然之解釋，經查：
  1.系爭規約第1條規定：「本規約效力及於公寓大廈、透天建
    築物全體區分所有權人及住戶。」、第5條規定：「管理委
    員會組成，係由區分所有權人會議由區分所有權人互選擔任
    委員，委員包含主任委員、副主任委員、財務委員、監察委
    員各一名，其他委員十三名。」、第3條第6項第1款「規約
    之訂定或變更，應經區分所有權人會議決議。」、第10條第
    1項規定：「充裕公用部分在管理上必要之經費，區分所有
    權人應遵照區分所有權人會議議決之規定向管理委員會繳交
    公共基金及管理費。」，此有系爭規約在卷足佐（原審卷(一)
    第21頁），並為兩造所不爭，上開事實，堪信真正。
  2.有關上訴人主張系爭會議通過決議內容，是否符合規約，爰
    分別論述如下：
  (1)第一案決議內容：「自99年1月1日起中正大鎮公寓區自行設
    置管理委員會，透天區設置管理委員會負責人、代理負責人
    （兼任監察人）及財務員，負責執行條例第26條之規定，公
    寓區、透天區予以各分別設置管理委員會案，並向主管機關
    （民雄鄉公所）完成報備。」；第三案決議內容：「中正大
    鎮公寓區選舉管理委員共計十二員，自99年1月1日起組成公
    寓區99年度（第六屆）管理委員會，並互選出主任委員一員
    及相關幹部，公寓區社區規範悉依公寓大廈管理條例辦理，
    爾後視需要自行召開區分所有權人會議訂定中正大鎮公寓區
    社區規約。」；第五案決議內容：「公寓區、透天區分別成
    立管委會後之共用部分、約定共用部分範圍、修繕、管理維
    護範圍及費用分擔公共基金之分配。」、第十案決議內容：
    「選舉99年度第六屆中正大鎮公寓區管理委員會委員十二員
    與候補委員三員，及透天區管理負責人、代理負責人（兼監
    委）及財務員案」，查與系爭規約第5條「管理委員會組成
    ，係由區分所有權人會議由區分所有權人互選擔任委員，委
    員包含主任委員、副主任委員、財務委員、監察委員各一名
    ，其他委員十三名」之規定內容，顯不相符。
  (2)第四案決議內容：「透天區區分所有權人不需（停止）繳交
    管理費案。本決議如需變更，應經透天區全體區分所有權人
    三分之二之出席，四分之三之同意行之。」，查與系爭規約
    第10條第1項「充裕公用部分在管理上必要之經費，區分所
    有權人應遵照區分所有權人會議議決之規定向管理委員會繳
    交公共基金及管理費。」規定不符。
  (3)第二案決議內容：「中正大鎮社區規約（91年9月28日版）
    自99年1月1日起全面凍結，透天社區管理規範悉依公寓大廈
    管理條例辦理。」，更係全面不適用前經區分所有權人會議
    依程序所訂立之規約，違反規約第3條第6項第1款「規約之
    訂定或變更，應經區分所有權人會議決議」。
  (4)依上所述，系爭會議上開第一至五案及第十案決議之內容，
    均違反系爭規約之規定，實質上並已變更系爭規約之內容（
    全面凍結），堪予認定。
  (四)上訴人雖辯稱：依內政部94年1月11日台內營字第094008109
    0號令頒「公寓大廈管理組織申請報備處理原則」第2點適用
    範圍。系爭社區透天、公寓社區帳冊、收益及支出、管理維
    護費分擔亦依住戶比例支出，早自93年即已分別列支，且公
    寓、透天社區管理維護性質不同，責任分擔差異甚大，在責
    任問題上，如公寓大樓發生致命事故，法律上民、刑事責任
    勢必由全體共同分擔，不盡公平，系爭社區91年9月28日成
    立管委會之第1屆住戶大會中並未討論或決議公寓、透天是
    否合併或分別設置，亦未告知依法可以成立三個管委會，即
    由被上訴人逕自放入規約第1條行包裹表決，而無實質表決
    意思。並非「修改、變更規約」，縱有被上訴人所稱有修改
    規約之情形，然依系爭規約第3條第12項及公寓大廈管理條
    例第32條第1項規定，系爭會議第2次開議亦已符合應有區分
    所有權人3人並5分之1以上及其區分所有權比例合計5分之1
    以上出席，以出席人數過半數及其區分所有權比例占出席人
    數區分所有權合計過半數之同意作成決議。被上訴人當日所
    提之抗議書亦僅針對提案第1至6案提出抗議，未針對第10議
    案提出異議，依民法第56條第1項規定，非當然無效云云，
    經查：
  (1)公寓大廈管理組織申請報備處理原則第2點適用範圍之3規定
    ：「同一宗基地有數幢各自獨立之公寓大廈，符合下列規定
    並分別成立管理委員會或選任管理負責人者：各幢公寓大廈
    公共基金分別獨立運用（各自設立專戶及帳戶），共用部分
    分別劃分管理維護方式及管理維護費用分擔方式明確。」，
    而上開規定所謂之成立管理委員會或選任管理負責人者，自
    需符合公寓大廈管理條例及系爭規約之規定。惟系爭會議決
    議成立中正大鎮公寓區自行設置管理委員會之議案係違反系
    爭規約之內容，業如前述，則上訴人執上開公寓大廈管理組
    織申請報備處理原則第2點適用範圍之3規定，據以主張原決
    議合法，尚屬無據。縱或系爭規約內容有如上訴人所主張不
    盡公平之情事，惟在未依法定程序變更規約之前，系爭規約
    仍具有一定之拘束力，住戶仍有遵守之義務。
  (2)系爭規約內容係將成立當時之公寓大廈管理條例第30條、第
    31條之條文規定列為規約內容之一部。而依當時公寓大廈管
    理條例第31條第1項第1款規定：「區分所有權人會議之決議
    ，關於規約之訂定或變更事項，應有區分所有權人3分之2以
    上及其區分所有權比例合計3分之2以上出席，以出席人數4
    分之3以上及其區分所有權比例占出席人數區分所有權4分之
    3以上之同意行之。」，然系爭會議應出席之所有權人為653
    人，實際出席所有權人202人，業如前述，顯不符上開變更
    規約內容之規定，上訴人辯稱「上開決議符合規約規定」，
    尚非可取。
  (3)系爭會議第10議案既屬違反系爭規約之內容，查與被上訴人
    在會議現場有無提出異議而屬得撤銷之事由無涉，上訴人此
    部分所辯，亦無足採。
  (五)末查，中正大鎮社區規約第3條第6項第1款明定：「規約之
    訂定及變更，應經區分所有權人會議決議。」，然系爭會議
    當日並未進行「變更規約」之議程，此由會議記錄記載：「
    第一案，討論：本議案中正大鎮社區規約中並未明列公寓、
    透天分別設置管委會需依修改規約之方式處理」、「第二案
    ，討論：本議案之中正大鎮社區規約並未涉及修改或廢止，
    僅決議自98年1月1日起暫時凍結，反之，它是永遠存在。…
    。現行規約亦窒礙難行，修改規約亦涉門檻過高。…。本次
    會議採變通方式先暫予凍結。」、「第三案，討論：因第二
    案已照案通過，因此，本議案公寓區選舉99年度第六屆管理
    委員已不適用已遭凍結之舊規約。」、「第四案，討論：本
    議案之中正大鎮社區規約並未涉及修改。」、「第五案，討
    論：本議案之處理程序同第一案。」，第十案則依第二案決
    議選舉管理委員，有上開會議紀錄在卷足憑。此外，上訴人
    復自承：「系爭會議提案僅為一般提案，並無修改、變更規
    約之情事。」（原審卷第56頁），復有會議通知單在卷足佐
    （原審卷第67至68頁）。準此，系爭會議既未就中正大鎮社
    區規約「進行規約變更」之討論及決議，原規約仍具有規範
    各區分所有權人之效力。又系爭會議上開決議內容既與規約
    內容有違，依民法第56條第2項「總會決議之內容違反法令
    或章程者，無效」之規定，應認系爭會議第一至五案及第十
    案之決議內容違反系爭規約（章程），依法為無效。
五、綜上所述，系爭中正大鎮社區於98年12月6日19時召開99年
    度第六屆區分所有權人會議所為決議第一至五案及第十案之
    決議內容，分別與中正大鎮社區規約第3條第6項第1款、第5
    條、第10條第1項之規定有違，並非單純系爭會議召集程序
    及決議方法之違反，系爭會議所為第一至五案及第十案之決
    議依法應屬無效，原審為上訴人敗訴判決，尚無違誤，上訴
    意旨指摘原判決不當，求為廢棄改判，非有理由，應予駁回
    。
六、本件事證已臻明確，兩造其餘攻擊防禦方法及證據資料，核
    與本件判決結果不生影響，不予一一論述，併予敘明。
據上論結，本件上訴為無理由，依民事訴訟法第449條第1項、第
78條、第85條第1項前段判決如主文。
中    華    民    國   100    年    3     月    29    日
                  民事第二庭    審判長法  官  陳光秀
                                      法  官  莊俊華
                                      法  官  曾平杉
上為正本係照原本作成。
如不服本判決，應於收受送達後20日內向本院提出上訴書狀，其
未表明上訴理由者，應於提出上訴後20日內向本院補提出理由書
狀（均須按他造當事人之人數附繕本）上訴時應提出委任律師或
具有律師資格之人之委任狀；委任有律師資格者，另應附具律師
資格證書及釋明委任人與受任人有民事訴訟法第466條之1第1項
但書或第2項（詳附註）所定關係之釋明文書影本。如委任律師
提起上訴者，應一併繳納上訴審裁判費。
中    華    民    國   100    年    4     月    1     日
                                      書記官  葉秀珍
【附註】
民事訴訟法第466條之1：
(1)對於第二審判決上訴，上訴人應委任律師為訴訟代理人。但上
  訴人或其法定代理人具有律師資格者，不在此限。
(2)上訴人之配偶、三親等內之血親、二親等內之姻親，或上訴人
  為法人、中央或地方機關時，其所屬專任人員具有律師資格並
  經法院認為適當者，亦得為第三審訴訟代理人。
民事訴訟法第466條之2第1項：
  上訴人無資力委任訴訟代理人者，得依訴訟救助之規定，聲請
  第三審法院為之選任律師為其訴訟代理人。